【裁判字號】    98,上訴,281
【裁判日期】    981126
【裁判案由】    毒品危害防制條例等
【裁判全文】
臺灣高等法院臺南分院刑事判決      98年度上訴字第281號
上  訴  人
即  被  告  甲○○
選任辯護人  向文英  律師(扶助律師)
上  訴  人
即  被  告  丙○○
上列上訴人因毒品危害防制條例等案件，不服臺灣雲林地方法院
96年度訴字第351號中華民國97年11月12日第一審判決（起訴案
號：臺灣雲林地方法院檢察署96年度偵字第1688號、第1719號、
併辦案號：臺灣雲林地方法院檢察署96年度偵字第3472號），提
起上訴，本院判決如下：
    主  文
原判決關於甲○○、丙○○部分撤銷。
甲○○運輸第四級毒品，累犯，處有期徒刑肆年。
丙○○部分公訴不受理。
    事  實
一、甲○○於民國(下同)85年間因持有刀械、持有槍枝、搶奪、
    贓物、肅清煙毒條例及竊盜等案件，經臺灣彰化地方法院以
    85年度訴字第644號及85年度易字第1586號分別判處有期徒
    刑3月、7月、1年、10月、3年2月及1年，合併定應執行有期
    徒刑6年5月。又因違反非法吸用化學合成麻醉藥品案件，經
    同法院以85年度易字第1771號判處有期徒刑8月，並與上開
    罪刑除竊盜之有期徒刑1年外，合併定應執行有期徒刑6年1
    月，該竊盜案之有期徒刑1年與另案違反非法吸用化學合成
    麻醉藥品案件經同院以85年度易字第991號判處有期徒6月部
    分，合併定應執行有期徒1年4月，86年2月19日入監執行，
    89 年10月13日縮短刑期假釋出監並交付保護管束，接著執
    行流氓感訓處分，91年5月17日免予繼續執行出所，嗣該假
    釋經撤銷而於92年1月28日再度入監執行殘刑，95年11月23
    日縮短刑期甫執行完畢。
二、甲○○經胡文敏提供情報（胡文敏涉犯運輸毒品案經臺灣高
    雄地方法院以96年度訴字第3041號判處有期徒刑4年6月，現
    上訴中），獲悉址設桃園縣大園鄉○○村○○路19號之正峰
    化學製藥股份有限公司大園廠（下稱正峰製藥廠）內有可供
    製造第二級毒品安非他命之原料即第四級毒品假麻黃鹼（
    Pseudoephedrine）及麻黃鹼（Ephed rine），且明知該假
    麻黃鹼及麻黃鹼為毒品先驅原料，係毒品危害防制條例第2
    條第2項第4款所管制之第四級毒品，依法不得運輸，竟與不
    知悉該物為毒品之丙○○(業於98年3月27日死亡，經諭知公
    訴不受理)、林建宏(林建宏部分業經判刑確定)3人共同基於
    意圖為自己不法所有之犯意連絡，於96年3月6日凌晨5時許
    ，駕駛自小客車同往正峰製藥廠，由丙○○以甲○○所攜帶
    之破壞剪（未扣案）剪斷圍牆上之鐵絲網（攜帶兇器竊盜部
    分經蒞庭檢察官於原審準備程序時追加），再各別攀爬而踰
    越多道圍牆入內，共同以接力之方式，將桶裝假麻黃鹼粉末
    7桶，及混有假麻黃鹼及麻黃鹼之粉末1桶，分次搬運至圍牆
    外，由甲○○及不知所搬運物為毒品之丙○○、林建宏2人
    將竊得之物以原搭乘之自小客車運載至雲林縣境內，而林建
    宏則因體力不支未及同車，而另行搭乘計程車返回雲林。嗣
    因胡文敏以提供毒品原料之情報為由，取走部分毒品原料，
    經警在雲林縣虎尾鎮頂溪里西園201號前之惠北50北3K3252C
    B09號電桿旁的稻草堆內起獲經胡文敏分裝藏放之假麻黃鹼
    粉末39包（毛重39620公克，淨重38918公克），及混有假麻
    黃鹼及麻黃鹼之粉末1桶（毛重40010公克，淨重34130公克
    ），並在雲林縣斗南鎮林子里藝術世家97號處起獲經甲○○
    分裝藏放之假麻黃鹼粉末14包（毛重約21.97公斤），及混
    有假麻黃鹼及麻黃鹼之粉末1桶（毛重約39.92公斤）等物（
    總重為14.54公斤，均經正峰製藥廠總務課長乙○○領回）
    ，因而查悉上情。
三、案經雲林縣警察局虎尾分局報請臺灣雲林地方法院檢察署檢
    察官偵查起訴暨移送併辦。
    理  由
甲、程序部分：
    一、被告以外之人於審判外之言詞或書面陳述，除法律有規
        定者外，不得作為證據。證人、鑑定人依法應具結而未
        具結者，其證言或鑑定意見，不得作為證據，刑事訴訟
        法第159條第1項、第158條之3定分別有明文。被告丙○○之96年3月21日之警詢供述、96年3月22日之警詢供述
        及口卡指認、96年3月23日之偵訊供述及證述、96年3月
        22日之羈押庭訊供述及被告林建宏96年3月20日之接受
        桃園縣大園分局警詢供述、96年3月21日之警詢供述、
        96年3月22日之警詢供述及口卡指認、96年3月22日之偵
        訊供述、96年3月23日之偵訊供述、96年3月22日之羈押
        庭訊供述。同案被告胡文敏96年3月21日之警詢供述、
        96年3月21日之偵訊證述、96年3月22日之偵訊證述。證
        人陳東山96年3月23日之證述（未經具結）。證人歐瑞
        豐96年3月23日之證述。證人乙○○即正峰製藥廠總務
        課長之警詢指述，均屬審判外之言詞或書面陳述或應具
        結而未具結者，被告不同意列為證據，且無刑事訴訟法
        第159條之2情事，自無證據能力，不得為本案證據。
    二、文書證據等：正峰製藥廠之工廠登記基本資料、96年3
        月21日在雲林縣虎尾鎮頂溪里西園201號之搜索扣押筆
        錄、96年3月21日在雲林縣虎尾鎮頂溪里西園201號前起
        獲毒品之照片32張、96年3月23日在雲林縣斗南鎮林子
        里藝術世家97號之搜索扣押筆錄、96年3月23日在雲林
        縣斗南鎮林子里藝術世家97號起獲毒品之照片25張、內
        政部警政署刑事警察局96年4月13日刑鑑字第096004440
        9號鑑定書、贓物認領保管單、桃園縣政府警察局大園
        分局96年3月15日園警分刑字第0964010211號函、損失
        清單、管制藥品減損證明、現場照片36張等，均係屬公
        務員本於職務上製作之紀錄文書並無顯有不可信之情況
        ，認有證據能力，得為本案證據。
乙、實體部分：
    一、丙○○公訴不受理部分：
    (一)按被告死亡者，應諭知不受理之判決，又依刑事訴訟法
        第303條諭知不受理之判決，得不經言詞辯論為之，刑
        事訴訟法第303條第5款、第307條分別定有明文。本件
        被告丙○○己於98年3月27日死亡，有個人基本資料查
        詢結果表附卷可查，揆諸前開說明，自應諭知不受理之
        判決。
    (二)原審對此部分，不及為不受理之判決而為實體之判決，
        尚有未合，被告此部分上訴意旨，認原審量刑太重，指
        摘原判決此部分不當，固無可取，但原判決既有前述可
        議之處，此部分即屬無可維持，應由本院撤銷改判，並
        依法諭知不受理之判決，又此部分既經諭知不受理之判
        決，依刑事訴訟法第307條規定，不經言詞辯論為之。
    二、甲○○運輸第四級毒品部分：
    (一)訊據上訴人即被告甲○○就結夥丙○○、林建宏3人攜
        帶兇器、踰越牆垣竊盜之事實，業據其在警詢、偵查、
        原審及本院審理時坦承不諱 (詳雲林縣警察局虎尾分局
        第0000000000號卷第8頁至第13頁、96年偵字第1719號
        卷第21頁、第22頁、第29頁、96年偵字第1688號卷第72
        頁、第73頁、原審卷一第15頁、第16頁、原審卷二第5
        頁、第6頁、本院98年7月16日筆錄)，核與共同被告丙○○、林建宏及證人即正峰製藥廠總務課長乙○○、胡
        文敏等人之證述情節相符(詳96年偵字第1688號卷第31
        頁至第33頁、96年聲羈字第71號卷第4頁至第17頁、原
        審卷一第20頁、第21頁、63頁、第112頁至第128頁、第
        157頁、原審卷二第7頁)，並有96年3月21日在雲林縣虎
        尾鎮頂溪里西園201號前起獲毒品之照片32張及同日之
        搜索扣押筆錄、96年3月23日在雲林縣斗南鎮林子里藝
        術世家97號起獲毒品之照片25張及同日之搜索扣押筆錄
        、內政部警政署刑事警察局96年4月13日刑鑑字第
        0960044409號鑑定書、正峰製藥廠之工廠登記基本資料
        、贓物認領保管單、桃園縣政府警察局大園分局96年3
        月15日園警分刑字第0964010211號函、損失清單、管制
        藥品減損證明、現場照片36張等足資佐證。而被告涉犯
        攜帶兇器加重竊盜犯行，雖未經檢察官提起公訴，惟被
        告甲○○於警詢時供稱：由伊攜帶破壞剪至工廠，然後
        由丙○○持破壞剪負責剪圍牆上的鐵絲網，被告丙○○
        供稱破壞鉗是甲○○準備的，甲○○叫我剪的（詳原審
        卷一第128頁）；被告林建宏於原審亦供稱：丙○○拿
        破壞剪剪鐵絲網（詳原審卷一第120頁），該攜帶兇器
        部分既經蒞庭檢察官於原審準備程序時表示「追加起訴
        法條-刑法第321條第3款之攜帶兇器竊盜」（詳原審卷
        一第58頁），本院認被告3人就結夥三人以上、攜帶兇
        器（指攜帶破壞剪）、踰越牆垣竊盜之自白，應與事實
        相符，此故加重竊盜之犯行部分，事證明確，犯行應可
        認定。
    (二)至運輸第四級毒品部分，被告甲○○雖予否認，辯稱：
        伊不知所竊取之物係毒品，並無運輸毒品之故意等語，
        及其辯護人辯護稱：係胡文敏以每桶新臺幣2萬元之代
        價誘引被告去竊取藥品，胡文敏僅跟被告說藥品的形狀
        及氣味，並未告知是毒品，再96年3月17日，因另案被
        告李尚祈、蕭聖聰毒品案件，在嘉義市警察局北鎮派出
        所偵辦，因李尚祈向被告借用車輛，車內放有被告所竊
        取之物而前往說明，並領回部分藥品，被告不知是毒品
        等語。
    (三)惟查：
        (I)被告甲○○經胡文敏提供情報，明知正峰製藥廠內
            有可供製造第二級毒品安非他命之原料即第四級毒
            品假麻黃鹼（Pseudoephedrine）及麻黃鹼（Ephed
            rine），且明知該假麻黃鹼及麻黃鹼為毒品先驅原
            料係管制之第四級毒品，始前往竊取等情，業據其
            於原審審理時供稱：「我知道要偷的東西是假麻黃
            鹼、麻黃鹼，我在偷之前就知道，是聽胡文敏講的
            」、「我跟胡文敏原本不認識，是剛好聽胡文敏跟
            李尚祈在講這件事，我就拜託胡文敏帶我去，想說
            要在過年前賺這筆，胡文敏的小弟叫阿雄，就帶我
            去看現場，看是哪一棟」、「在偷之前有聽他們講
            ，這些東西可以提煉毒品」、「胡文敏說每桶要給
            我二萬元佣金」（詳原審卷一第16頁、第17頁），
            核與證人胡文敏於偵查時結證供稱：「正峰製藥廠
            內有可供製毒品原料麻黃素是崔乙達告訴我的」(
            詳96年偵字第1688號卷第75頁)，並於原審審理時
            明確供稱：「我有向甲○○說正峰製藥廠內有麻黃
            素，我只跟甲○○說而已，沒有跟丙○○、林建宏
            說，甲○○就說他要處理」、「我知道麻黃素是用
            來製造安非他命的」、「甲○○給我毒品原料，係
            因那時我跟他說有一間正峰化學製廠，裡面可能有
            麻黃素，他就說他要處理，他們去處理回來的時候
            我也還不知道，是到後來朋友來跟我說，說他們已
            經去拼回來了，我就去問甲○○，他就說有，並說
            不然先拿一些寄放在我那裡，因為他也還不知道那
            裡面是什麼東西，他說他要拿去驗一驗之後，確定
            是什麼東西了，再分一些給我」、「我有跟甲○○
            說裡面有大料，大料就是指黃麻素」、「甲○○給
            我2桶，叫我找個地方寄放」、「甲○○本來就有
            在處理毒品，他比誰都了解」（詳原審卷一第157
            頁至第162頁)，參以被告丙○○於羈押審理庭時供
            稱：「偷什麼東西事先我們不曉得，回來之後，事
            後我問甲○○，他說那是大料，當時我也不曉得大
            料是什麼，我問他什麼是大料，他說是潘他唑新，
            潘他唑新這種東西我又很少聽說過等語（詳羈押卷
            第10頁），足證被告甲○○於竊取前已知悉欲竊取
            之物為大料，即黃麻素，亦即為毒品原料，並將該
            物品運離原處所，甚為明確。
        (II)上開查扣之疑似潘他唑新39包及疑似潘他唑新1桶
            ，經內政部警政署刑事警察局鑑定結果，均檢出毒
            品先驅原料假麻黃鹼（Pseudoephedrine）及麻黃
            鹼（Ephedrine），並未檢出毒品潘他唑新，有該
            局96年4月13日刑鑑字第0960044409號鑑定書附卷
            可按(附於96年偵字第1688號卷第96頁)。而假麻黃
            鹼（Pseudoephedrine）及麻黃鹼（Ephed rine）
            ，均為毒品先驅原料，係毒品危害防制條例第2條
            第2項第4款所管制之第四級毒品。是其所辯不知竊
            取之物係毒品云云，顯係卸責之詞，不足採信。
        (III)至辯護人為被告辯稱：胡文敏僅跟被告說藥品的形
            狀及氣味，並未告知是毒品，並請求向內政部警政
            署警察局函扣案之物與安非他命之外觀及氣味是否
            相同及96年3月17日，因另案被告李尚祈、蕭聖聰
            毒品案件，在嘉義市警察局北鎮派出所偵辦，因李
            尚祈所駕駛車輛，車內放有被告所竊取之物而前往
            說明，並領回部分藥品，被告不知是毒品，並請求
            傳訊李尚祈一節，經查：
            (1)本院向內政部警政署警察局及嘉義市警察局北鎮
              派出所函結果，內政部警政署警察局函覆稱：「
              本局96年4月13日刑鑑字第0960044409號鑑定書
              送驗物品與安非他命之外觀、氣味是否相同，因
              外觀、氣味之判斷係屬個人主觀知覺，非客觀且
              不具一致性，故本局無法逕予認定」有該局98年
              7月31日刑鑑字第0980103430號函附卷可按。被
              告明知所竊取之正峰製藥廠內之假麻黃鹼、麻黃
              鹼，為毒品先驅原料，即第四級毒，已如前述，
              上開函文並不能為被告有利之認定。
            (2)而向北鎮派出所領回部分藥品部分，亦經嘉義市
              政府警察局第一分局於98年10月27日以嘉市警一
              偵字第0980036465號函稱：「經查本案為本分
              局員警李思宗及蘇聖欽2人於96年3月17日14時30
              分，在嘉義市○區○○路269號新阿里山汽車旅
              館211號房查獲蕭聖聰非法持有一級毒品海洛因(
              毛重0‧5公克)，本分局業於96年3月17日以嘉市
              警一偵字第0900000820號刑事案件報告書，報請
              臺灣嘉義地方法院檢察署偵辦。另於同日16時
              在新阿里山汽車旅館前盤查李尚祈時，在其駕駛
              自小客車內發現有藍色空桶1個及白色粉末之不
              明物品2包(條狀)，白色粉末經以毒品檢驗包檢
              驗，並無毒品反應，因而未查扣及詢問，復經採
              集李尚祈之尿液檢體送檢驗，結果安非他命呈陽
              性反應，本分局另於96年4月5日以嘉市警一偵字
              第0960024462號刑事案件報告書，報請臺灣地方
              法院檢察署偵辦。本案查處時，並未查獲甲○○，亦無扣案之白色粉末化學原料，未有發還領
              回及製作筆錄等移送之相關資料」，此部分所辯
              ，亦不足取。
            (3)至被告聲請傳訊李尚祈部分，據嘉義市政府警察
              局第一分局上開函覆，既稱：「本案查處時，並
              未查獲甲○○，亦無扣案之白色粉末化學原料，
              未有發還領回及製作筆錄等移送之相關資料」，
              況李尚祈並未參與本案之犯罪，且被告於原審已
              坦承知悉所竊取之物係毒品先驅原料假麻黃鹼及
              麻黃鹼，證人胡文敏亦稱：「甲○○本來就有在
              處理毒品，他比誰都了解」，已如前述，本案事
              證已臻明確，本院無再予傳訊之必要，併予敘明
              。
        (四)依最高法院判決意旨內容指出：運輸毒品罪，所謂
            「運輸」，係本於運輸意思而搬運輸送而言，須基
            於此意圖，而為搬運輸送之行為，始成立運輸毒品
            罪；若係為單純持有而零星持送，如無運輸之認識
            或意圖，即不能論以該罪；毒品危害防制條例之運
            輸毒品罪，所稱之「運輸」係指轉運輸送而言，不
            以國外輸入國內或國內輸出國外者為限，其在「國
            內運送」者，亦屬之，至於運輸之動機、目的是否
            意在為己或為他人，運輸之方法為海運、空運、陸
            運或兼而有之，均非所問，至零星夾帶或短途持送
            者，雖得斟酌實際情形，依持有毒品罪論科，但仍
            以無運輸或販賣之意圖者為限（最高法院95年度臺
            上字第5268號、94年度臺上字第2845號及92年度臺
            上字第5399號判決參照）。本案被告甲○○將原置
            於桃園縣大園鄉之正峰製藥廠內之8桶製造第二級
            毒品原料即第四級毒品運至雲林縣境內，其總重量
            為141.54公斤（贓物認領保管單上所載，並經正峰
            製藥廠總務課長乙○○領回），數量之鉅，顯非供
            自己吸食之用，揆諸上揭實務見解，被告甲○○所
            為顯非係單純持有而零星持送，其確有運輸毒品之
            意圖，足堪認定。
        (五)查被告甲○○明知正峰製藥廠內所存放之化學藥品
            為第四級毒品，竟與不知為毒品之丙○○、林建宏
            共同意圖為自己不法之所有，攜帶之破壞剪剪斷圍
            牆上之鐵絲網，再各別攀爬而踰越多道圍牆進入正
            峰製藥廠內，竊取桶裝假麻黃鹼粉末7桶，及混有
            假麻黃鹼及麻黃鹼之粉末1桶之第四級毒品，得手
            後，將毒品以小客車運載至雲林縣境內，核其所為
            係犯毒品危害防制條例第4條第4項之運輸第四級毒
            品罪，其竊取第四級毒品後將上開毒品以車輛運離
            原址，係竊盜行為狀態之延續，然該狀態之延續另
            違犯運輸毒品犯行，係犯罪目的之單一行為，為想
            像競合關係，應依刑法第55條前段之規定，從一重
            之運輸毒品罪處斷。又被告甲○○前於85年間因持
            有刀械、持有槍枝、搶奪、贓物、肅清煙毒條例及
            竊盜等案件，經臺灣彰化地方法院以85年度訴字第
            644號及85年度易字第1586號分別判處有期徒刑3月
            、7月、1年、10月、3年2月及1年，合併定應執行
            有期徒刑6年5月；又因違反非法吸用化學合成麻藥
            品案件，經同法院以85年度易字第1771號判處有期
            徒刑8月，並與上開罪刑除竊盜之有期徒刑1年外，
            合併定應執行有期徒刑6年1月，該竊盜案之有期徒
            刑1年與另案違反非法吸用化學合成麻醉藥品案件
            經同院以85年度易字第991號判處有期徒6月部分，
            合併定應執行有期徒1年4月，86年2月19日入監執
            行，89年10月13日縮短刑期假釋出監並交付保護管
            束，接著執行流氓感訓處分，91年5月17日免予繼
            續執行出所，嗣該假釋經撤銷而於92年1月28日再
            度入監執行殘刑，95年11月23日縮短刑期甫執行完
            畢，有臺灣高等法院被告前案紀錄表及在監在押紀
            錄各1件在卷可參，其於5年內故意再犯本件有期徒
            刑以上之罪，為累犯，應依刑法第47條第1項規定
            ，加重其刑。再毒品危害防制條例第4條雖於98年5
            月20條修正，但該條例第4項並未修正，故無新、
            舊法比較適用之問題。
        (六)原審對被告丙○○部分，因丙○○已死亡，原審不
            及諭知不受理之判決。對被告甲○○部分，認其罪
            證明確，予以論罪科刑，固非無見，惟查：原審於
            事實認被告甲○○犯運輸第四級毒品罪，惟判決理
            由，並未引用內政部警政署刑事警察局鑑定結果，
            逕認所竊取運輸者為第四級毒品，尚乏依據，且有
            事實與理由不一致之情形，被告甲○○上訴意旨，
            否認知情為第四級毒品而行竊，雖不足取，但原判
            決此部分既有上開可議之處，即屬無可維持，應由
            本院撤銷改判，爰審酌被告甲○○為國中畢業，原
            從事中古車買賣工作，僅因快過年缺錢用，即挺而
            走險犯罪，其於犯罪後不知悔悟，僅承認刑度較輕
            之加重竊盜罪，其犯罪後態度不佳，及其犯罪動機
            、目的、手段、所生危害等一切情狀，量處有期徒
            刑四年，以資儆懲。被告丙○○部分依法諭知不受
            理之判決。至未扣案之破壞剪，雖為被告甲○○所
            有，惟據被告丙○○表示已棄置於現場，且該物品
            為大眾性又無足資辨識之特徵，顯已難尋獲而滅失
            ，爰不為沒收之諭知。又被告所竊得之第四級毒品
            ，雖屬違禁物，惟為正峰製藥廠所有，且經該正峰
            製藥廠總務課長乙○○領回，有該贓物認領保管單
            可參，亦無從為沒收之諭知，均附此敘明。
丙、據上論斷，應依刑事訴訟法第369條第1項前段、第364條、
    第299條第1項前段、第303條第5款、第307條、毒品危害防
    制條例第4條第4項，刑法第11條前段、刑法第55條前段、第
    47條第1項，判決如主文。
本案經檢察官江守權到庭執行職務。
中    華    民    國    98    年    11    月    26    日
                  刑事第五庭    審判長法  官  楊明章
                                      法  官  蔡美美
                                      法  官  戴勝利
以上正本證明與原本無異。
如不服本判決應於收受送達後10日內向本院提出上訴書狀，其未
敘述上訴理由者，並得於提起上訴後10日內向本院補提理由書（
均須按他造當事人之人數附繕本）「切勿逕送上級法院」。
                                      書記官  陳淑貞
中    華    民    國    98    年    11    月    26    日
附錄：本判決論罪科刑法條：
刑法第321條：犯竊盜罪而有左列情形之一者，處6月以上、5年
             以下有期徒刑：
             一  於夜間侵入住宅或有人居住之建築物、船艦
                 或隱匿其內而犯之者。
             二  毀越門扇、牆垣或其他安全設備而犯之者。
             三  攜帶兇器而犯之者。
             四  結夥三人以上而犯之者。
             五  乘火災、水災或其他災害之際而犯之者。
             六  在車站或埠頭而犯之者。
             前項之未遂犯罰之。
毒品危害防制條例第4條：
製造、運輸、販賣第一級毒品者，處死刑或無期徒刑；處無期徒
刑者，得併科新臺幣1千萬元以下罰金。
製造、運輸、販賣第二級毒品者，處無期徒刑或7年以上有期徒
刑，得併科新臺幣7百萬元以下罰金。
製造、運輸、販賣第三級毒品者，處5年以上有期徒刑，得併科
新臺幣5百萬元以下罰金。
製造、運輸、販賣第四級毒品者，處3年以上10年以下有期徒刑
，得併科新臺幣3百萬元以下罰金。
製造、運輸、販賣專供製造或施用毒品之器具者，處1年以上7年
以下有期徒刑，得併科新臺幣1百萬元以下罰金。
前五項之未遂犯罰之。


司法院資訊處製作；財團法人民間司法改革基金會備份。
